臺灣臺中地方法院刑事判決　　　　　　 100年度易字第1897號
公　訴　人　臺灣臺中地方法院檢察署檢察官
被　　　告　劉源發
　　　　　　江麗娟
　　　　　　陳世興
　　　　　　楊淑芬
上列被告等因傷害等案件，經檢察官提起公訴（100 年度偵字第
466 、1911號），本院判決如下：
    主  文
劉源發傷害人之身體，處拘役伍拾日，如易科罰金，以新臺幣壹
仟元折算壹日；又公然侮辱人，處拘役參拾日，如易科罰金以新
臺幣壹仟元折算壹日；又傷害人之身體，處拘役伍拾日，如易科
罰金，以新臺幣壹仟元折算壹日。應執行拘役壹佰貳拾日，如易
科罰金，以新臺幣壹仟元折算壹日。
江麗娟、陳世興、楊淑芬傷害人之身體，各處拘役肆拾日，如易
科罰金，均以新臺幣壹仟元折算壹日。
    事  實
一、緣劉源發與江麗娟為夫妻、陳世興與楊淑芬為夫妻，兩對夫
    妻係分別居住於臺中市○○區○○街217 號3 樓之2 、3 樓
    之1 之住戶，為同樓層毗鄰居住之鄰居，雙方相處素來不睦
    ，且因劉源發夫妻有在自家門口裝設針孔攝影機拍攝住處外
    樓層內之人員出入情形，致毗鄰之陳世興夫妻認為有遭侵犯
    隱私之虞，屢屢與劉源發或其妻江麗娟間發生齟齬，而素有
    嫌隙。詎劉源興於民國99年10月28日晚上9 時04分許，在上
    址住處大門口，怒斥鄰居楊淑芬為何在屋外大聲說話，楊淑
    芬則質疑劉源興家中裝設針孔有偷窺之嫌，雙方因而發生口
    角，楊淑芬之夫聽聞上開口角爭執聲音，隨即於同日晚上9
    時07分許走出家門，至劉源發之住處大門旁，亦與劉源發對
    話爭執，此際，站在自家門口之楊淑芬仍持續朝劉源發之方
    向大聲叫罵，且在劉源發未與其有任何肢體接觸或對其出手
    之情況下，大聲以台語呼喊「救人喔」十餘次，在此同時，
    陳世興則持續與劉源發就上開針孔錄影機裝設問題相互爭吵
    ，江麗娟雖曾走出屋外察看發生何事，然隨即遭劉源發推回
    屋內，僅劉源發仍站在住處門外與陳世興、楊淑芬夫妻爭吵
    。嗣陳世興與楊淑芬之女於同日晚上9 時11分許自外返家，
    行經劉源發住處門口，見父母與劉源發刻正爭吵中，乃站在
    父親身後，取出手機朝劉源發之方向拍攝，錄下劉源發之言
    語舉動，此際，劉源發因不滿楊淑芬持續對其叫罵，乃於同
    日晚上9 時15分許，對在場之陳世興怒稱「查埔人看怎麼處
    理」（台語發音），要求陳世興制止妻子楊淑芬，因未獲回
    應，劉源發怒不可遏，乃先基於公然侮辱之犯意，在該不特
    定人得共見共聞之公寓大廈走廊上，以「幹你娘老雞歪」此
    一粗鄙侮辱女性性器之言詞，辱罵陳世興、楊淑芬夫妻，足
    以貶損陳世興、楊淑芬之名譽。復另基於傷害他人身體之犯
    意，出拳揮打陳世興之臉部、手部、右上背等處，陳世興因
    而與劉源發相互拉扯，楊淑芬見狀亦上前拉扯劉源發，而遭
    劉源發徒手毆打到臉部、手部等身體部位，雙方拉扯過程歷
    時十餘秒即結束，陳世興因此受有臉部及雙手腕擦挫傷、右
    上背挫傷之傷害，楊淑芬則因此受有左手肘擦挫傷、左側臉
    頰及右腳踝挫傷之傷害。嗣經同樓層之鄰居報警處理，警方
    迅即於同日晚上9 時26分許前抵達現場處理雙方之衝突，經
    陳世興、楊淑芬當場提出劉源發涉嫌傷害、公然侮辱之告訴
    ，因而偵悉上情（至劉源發於該次拉扯中雖亦受有臉部及左
    手多次多處擦挫傷，右眼及頸部挫傷之傷害，惟其就此部分
    並未提出告訴，檢察官亦未起訴）。
二、惟因陳世興夫妻與劉源發夫妻雙方間之嫌隙甚深，故於上開
    雙方爭吵拉扯事件發生後僅相隔月餘之99年11月20日（起訴
    書誤載為「100 年11月20日」，經蒞庭執行職務之檢察官當
    庭以言詞更正在案）晚上10時許，楊淑芬手持一包物品走出
    上址住處大門，適遇江麗娟亦走出住處大門，江麗娟乃搶先
    搭乘電梯下樓，楊淑芬則步行走樓梯下樓，詎江麗娟見楊淑
    芬走至一樓欲走出大門時，竟基於傷害他人身體之故意，以
    其手肘用力碰撞楊淑芬之右手臂，致楊淑芬重心不穩，半身
    傾倒，楊淑芬氣憤之餘，亦生傷害他人身體之犯意，以右手
    所持該包物品揮向江麗娟，並徒手抓住江麗娟之頸部，將江
    麗娟壓制在地，江麗娟則徒手抓住楊淑芬之衣領，反將楊淑
    芬推倒在地，毆打楊淑芬之左手肘、臉部、腳踝等身體部位
    ，及以腳踹踢楊淑芬之左膝，致楊淑芬因此受有左手肘擦挫
    傷、左側臉頰及右腳踝挫傷、臉部擦挫傷、左膝挫傷之傷害
    ；江麗娟則受有臉部、軀幹、左上肢多處擦傷之傷害。於此
    同時，因人在各自住處內之陳世興、劉源發聽聞樓下傳來爭
    吵聲，乃先後下樓查看，陳正興見江麗娟刻正將其妻楊淑芬
    拉扯壓制在地，欲上前拉開江麗娟，此時亦下樓查看之劉源
    發見狀，乃上前阻止陳正興，陳正興、劉源發二人即因積怨
    爆發，而各自基於傷害他人身體之犯意，相互扭打，陳世興
    徒手抓住劉源發之左耳，劉源發則徒手毆打陳世興之頭部、
    四肢、下顎等部位，陳世興因此受有腦震盪、雙側上肢多處
    擦傷、雙側下肢多處擦傷、下頷骨骨折並牙齒斷裂牙齦出血
    之傷害；劉源發亦因此受有左耳撕裂傷、前胸擦傷之傷害。
三、案經陳世興、楊淑芬、劉源發、江麗娟訴由臺中市警察局（
    現改制為「臺中市政府警察局」）第五分局移送臺灣臺中地
    方法院檢察署檢察官偵查起訴。
    理  由
甲、程序方面：
一、按除簡式審判程序、簡易程序及第376 條第1 款、第2 款所
    列之罪之案件外，第1 審應行合議審判，96年7 月4 日修正
    公布之刑事訴訟法第284 條之1 定有明文。查本案被告即告
    訴人陳世興、楊淑芬、劉源發、江麗娟各自涉犯之傷害案件
    ，及被告劉源發另涉犯之公然侮辱案件，經檢察官提起公訴
    ，所犯均為刑事訴訟法第376 條第2 款所列之罪，揆諸上開
    規定，第一審無庸行合議審判，合先敘明。
二、按醫師執行醫療業務時，不論患者是因病尋求診療，或因特
    殊目的而就醫，醫師於診療過程中，應依醫師法之規定，製
    作病歷，此一病歷之製作，均屬醫師於醫療業務過程中所須
    製作之紀錄文書，而且每一醫療行為均屬可分，因其接續之
    看診行為而構成醫療業務行為，其中縱有因訴訟目的，例如
    被毆傷而尋求醫師之治療，對醫師而言，仍屬其醫療業務行
    為之一部分，仍應依法製作病歷，則該病歷仍屬業務上所製
    作之紀錄文書，與通常之醫療行為所製作之病歷無殊，自屬
    刑事訴訟法第159 條之4 第2 款所稱從事業務之人於業務上
    所須製作之紀錄文書，而診斷證明書係依病歷所轉錄之證明
    文書，自仍屬本條項之證明文書，最高法院97年度台上字第
    666 號刑事判決可資參照。則卷附被告即告訴人陳世興、楊
    淑芬、劉源發、江麗娟各自提出之診斷證明書，既各屬醫師
    為執行醫療業務行為所製作之證明文書，依刑事訴訟法第15
    9 條之4 第2 款之規定，應合於傳聞例外而具有證據能力。
三、次按被告以外之人（包括證人、鑑定人、告訴人、被害人及
    共同被告等）於審判外之陳述雖不符刑事訴訟法第159 條之
    1 至之4 等4 條之規定，而經當事人於審判程序同意作為證
    據，法院審酌該言詞陳述或書面陳述作成時之情況，認為適
    當者，亦得為證據；當事人、代理人或辯護人於法院調查證
    據時，知有刑事訴訟法第159 條第1 項不得為證據之情形，
    而未於言詞辯論終結前聲明異議者，視為有前項之同意，同
    法第159 條之5 定有明文。立法意旨在於傳聞證據未經當事
    人之反對詰問予以核實，原則上先予排除。惟若當事人已放
    棄反對詰問權，於審判程序中表明同意該等傳聞證據可作為
    證據；或於言詞辯論終結前未聲明異議，基於尊重當事人對
    傳聞證據之處分權，及證據資料愈豐富，愈有助於真實發見
    之理念，且強化言詞辯論主義，使訴訟程序得以順暢進行，
    上開傳聞證據亦均具有證據能力。卷附被告即告訴人陳世興
    、楊淑芬、劉源發、江麗娟四人於警詢、偵查中之供述，性
    質上固均為傳聞證據，然渠等於本院審理中均表示同意本院
    調查上開證據，足認渠等已同意上開供述作為證據。另公訴
    人、被告即告訴人四人就其餘卷內證據資料之證據能力，亦
    未有所爭執，迄於言詞辯論終結前，均未主張有不得為證據
    之情形，是應認已同意其餘卷內證據均得作為證據，且經本
    院審酌後，認無不適當之情形，應認本案其餘調查之卷內證
    據均有證據能力，亦無再蛇足說明其為有證據能力之必要（
    最高法院96年台上字第7337號判決參照）。
四、又卷附用以認定本案犯罪事實之傷勢照片，並非供述證據，
    亦無違反法定程序而取得之情形，依刑事訴訟法第158 條之
    4 反面規定，自有證據能力。
乙、實體方面：
一、訊據被告即告訴人劉源發、江麗娟、陳世興、楊淑芬均矢口
    否認有何本案犯行，辯解略如下：
（一）被告即告訴人劉源發辯稱：99年10月28日有與陳世興、楊
      淑芬發生拉扯，是因為他們講一些有的沒有的話，其聽了
      受不了，就出去找陳世興問他老婆這樣子講話為何不制止
      ，後來其與陳世興都站在門外，楊淑芬也走出門外，三人
      發生推擠，楊淑芬拿安全帽砸其臉部，其才拉扯他們兩夫
      妻，導致他們兩人受傷，其忘了當時說了什麼話，不知道
      為何他們會說有公然侮辱；99年11月20日是因為陳世興拉
      其耳朵，其生氣才出拳，是出於自衛，當時很激動，不記
      得打了陳世興身體何部位云云。
（二）被告即告訴人江麗娟辯稱：其於99年11月20日當天從家裡
      出門時，聽到楊淑芬拿著一包垃圾，邊走邊唸一些話，其
      聽到這些話，認為楊淑芬是造謠，其很生氣，剛好在一樓
      時楊淑芬吐了一口口水吐到其，其就罵她「你三小」( 台
      語) ，因為有階梯，楊淑芬站不住，她手中的東西往其揮
      了一下，其與楊淑芬就打起來，楊淑芬把其壓在地上，可
      是她竟然喊救命，其就用手打她，否認有傷害云云。
（三）被告即告訴人陳世興辯稱：其於99年11月20日那天是聽到
      太太楊淑芬喊救命而下樓察看，發現劉源發夫妻在打楊淑
      芬，其要去拉開劉源發，劉源發又來打其下顎等部位，害
      其受傷，其沒有出手打他，不知道劉源發為何當時會受傷
      云云。
（四）被告即告訴人楊淑芬辯稱：當時是江麗娟用她的背來撞其
      手臂，其反射動作是將手上的袋子往右邊揮，揮舞高度大
      約相當於腰部高度，袋子沒有碰到江麗娟，江麗娟踢其膝
      蓋，其幾乎要蹲下，江麗娟就拉其胸口，其就與她發生拉
      扯，其未出手打江麗娟，不知道江麗娟有受傷云云。
二、按正當防衛必須對於現在不法之侵害始得為之，侵害業已過
    去，即無正當防衛可言。至彼此互毆，又必以一方初無傷人
    之行為，因排除對方不法之侵害而加以還擊，始得以正當防
    衛論。故侵害已過去後之報復行為，與無從分別何方為不法
    侵害之互毆行為，均不得主張防衛權（最高法院30年上字第
    1040號判例要旨參照）。又互毆係屬多數動作構成單純一罪
    ，而互為攻擊之傷害行為，縱令一方先行出手，還擊之一方
    ，在客觀上苟非單純對於現在不法之侵害為必要排除之反擊
    行為，因其本即有傷害之犯意存在，自無主張防衛權之餘地
    （最高法院96年度台上字第3526號判決意旨參照），合先敘
    明。經查：
（一）就上揭事實欄一所載犯罪事實之認定：
    1.此部分犯罪事實，業經告訴人陳世興、楊淑芬於警詢、偵
      查中指訴綦詳，互核大致相符，並經渠等二人提出診斷證
      明書為證（見臺中市警察局第五分局刑事案件偵查卷宗中
      分五偵字第0990046285號卷宗第17頁、見100 年度偵字第
      466 號卷第32頁），被告劉源發亦不否認有於該次時地與
      告訴人陳世興、楊淑芬相互拉扯之行為。經本院當庭勘驗
      告訴人楊淑芬及被告劉源發之妻江麗娟於偵查中分別提出
      之蒐證錄影光碟，其結果為：
    (1)經勘驗告訴人楊淑芬於偵查中所提光碟（附於臺灣臺中地
      方法院檢察署100 年度偵字第1911號卷第39頁證物袋內）
      ，可知該光碟內有「影片1.3 gp」、「影片2.3gp 」二個
      檔案，「影片1.3 gp」全長1 分16秒，播放後之畫面較黑
      暗，但可看出拍攝人是手持攝錄機器拍攝，故影像會有些
      微晃動之情形，從播放至13秒開始，可以看出畫面最主要
      是拍攝一名男子之正面，該拍攝的機器是在另一名男子的
      背面往前方拍；從影片播放開始就出現一男一女的聲音在
      爭吵，大約播放至45秒時，畫面錄得該名正面被拍攝的男
      子稱「查埔人看怎麼處理」等語，該一男一女的聲音仍持
      續在爭吵，播放至約49秒時，可聽見該正面被拍攝的男子
      怒罵「幹你娘老雞歪」( 台語發音) 這句話，撥放至50秒
      左右時，一名女性聲音說「不要動手」，之後可聽得該名
      從一開始就出現的女性聲音持續而快速的說「你怎麼打我
      」之類的言詞，畫面播放至1 分16秒結束；檔案名稱「影
      片2.3gp 」，全長36秒，係接續上開「影片1.3 gp」之攝
      錄內容，接續拍攝上開爭吵過程，但此時該男性與女性之
      爭吵聲音較停歇，雙方已無明顯的相互爭吵情形，直到畫
      面播畢為止乙節，此有本院100 年7 月20日勘驗筆錄及上
      開錄影光碟1 片在卷可佐（上開勘驗內容見本院審理卷第
      30頁反面至第31頁所載）。而上開錄影內容係告訴人陳世
      興與楊淑芬之女以手機拍攝，告訴人陳世興、楊淑芬及被
      告劉源發自上開「影片1.3 gp」攝錄一開始時，即均在場
      ，自該檔案播放伊始即相互爭吵之男性聲音為被告劉源發
      、女性聲音為告訴人楊淑芬，上開「查埔人看怎麼處理」
      這句話是被告劉源發對告訴人陳世興所說，上開「「幹你
      娘老雞歪」這句話亦為被告劉源發對著楊淑芬夫妻所講，
      此時被告劉源發尚未開始毆打告訴人陳世興、楊淑芬，至
      於上開「你怎麼打我」之類的話是告訴人楊淑芬所言乙節
      ，亦分據被告劉源發及告訴人陳世興、楊淑芬於本院審理
      中陳述明確。顯見被告劉源發確有於99年10月28日晚上9
      時15分許，在其住處外可供不特定人通行及共見共聞之公
      寓大廈走廊上，對告訴人陳世興、楊淑芬辱罵「幹你娘老
      雞歪」之言詞，及當場與告訴人陳世興、楊淑芬發生拉扯
      之事實，首堪認定。
    (2)次經勘驗被告劉源發之妻江麗娟於偵查中所提光碟（附於
      同署100 年度偵字第466 號卷第46頁證物袋內），可知該
      第一片光碟內有8 個檔案及播放軟體，其中跟上開事實欄
      一有關之檔案為「000000000000.VVF」，該檔案顯示之監
      視錄影時間約晚上9 時04分開始，畫面中最主要拍攝到的
      是被告劉源發站在半開啟之住家大門旁，臉朝左與一名女
      性聲音理論，該女性聲音是質疑劉源發家中裝針孔有偷窺
      之嫌，接著於晚上9 時07分之畫面拍到陳世興出現，陳世
      興與劉源發面對面說話，該女性聲音持續而尖銳地在爭吵
      ，陳世興亦與劉源發相互言語爭執，監視器畫面主要是朝
      劉源發住家大門外之右前方拍攝，畫面播放至晚上9 時10
      分時，可看見江麗娟從住家走出至站在住家大門外之劉源
      發身旁，但此時江麗娟並無明顯發言情形，於晚上9 時10
      分46秒左右，可看到劉源發將江麗娟推回屋內，此後江麗
      娟即未出現在監視錄影畫面中，在此同時，自錄影一開始
      之女性尖銳聲音仍持續大聲說話，重複喊「救人哦」( 台
      語發音) 這句話超過十次，此時從畫面內並未看到劉源發
      有與陳世興或上開出言喊救命之女性產生肢體接觸或衝突
      之情況，雙方仍只限於言語往來，只是該女性聲音較大聲
      且連續不斷地說話，而陳世興與劉源發之間亦持續爭執關
      於劉源發家中所裝設之監視器、劉源發屋外物品等內容。
      於畫面顯示時間約同日晚上9 時11分20秒許，一名年輕女
      子自畫面右上方走近劉源發住處大門，面對劉源發住處觀
      看，劉源發此時是站在大門旁，伸手遮住大門上方之監視
      器鏡頭，畫面即消失。之後監視器畫面在同日晚上9 時25
      分10秒許開始裝上並繼續錄影，於約晚上9 時26分15秒許
      ，自監視器畫面可看到已有員警到場處理之情形乙節，亦
      有本院上開勘驗筆錄及上開經勘驗之錄影光碟1 片為證（
      上開勘驗內容見本院審理卷第32頁反面至第33頁所載）。
      而上開錄影內容係被告劉源發家中大門上裝設之針孔攝影
      機所拍攝，自錄影時起就出現且質疑被告劉源發裝設針孔
      問題之女性聲音及其後反覆喊「救人喔」之女性聲音，均
      為告訴人楊淑芬本人，楊淑芬係見劉源發走至其住處門前
      作勢要進入，始一直大喊「救人喔」，意欲嚇阻劉源發進
      入；於當日晚上9 時11分20秒自畫面右上方走近劉源發大
      門之該名年輕女子為告訴人陳世興與楊淑芬之女兒（亦即
      為該名以手機錄影存證之人）等情，亦分經告訴人陳世興
      、楊淑芬陳述在卷，被告劉源發就此並不爭執，由此可知
      告訴人陳世興、楊淑芬夫妻與被告劉源發之間，係自99年
      10月28日晚上9 時04分許，已開始發生爭吵，迄同日晚上
      9 時26分許警方獲報到場處理為止始結束雙方間之衝突，
      亦堪認定。是起訴意旨所指此部分犯罪時間為當日晚上10
      時許云云，尚有誤會，應以本院上開認定之時間為正確。
    2.依據上開二份錄影光碟之攝錄內容及本院勘驗結果，被告
      劉源發於99年10月28日晚上9 時15分許，對告訴人陳世興
      夫妻口出上開公然侮辱言詞後，該錄影內容隨即可聽到有
      人當場呼喊「不要動手」這句話，告訴人楊淑芬亦緊接著
      口出「你怎麼打我」此語，顯見被告劉源發與告訴人陳世
      興、楊淑芬夫妻之間，應係於當日晚上9 時15分許發生拉
      扯衝突。佐以告訴人陳世興、楊淑芬於拉扯結束後約1 小
      時左右，隨即前往中國醫藥大學附設醫院就醫治療，確經
      醫生診斷得悉告訴人陳世興因此受有臉部及雙手腕擦挫傷
      、右上背挫傷之傷害、楊淑芬因此受有左手肘擦挫傷、左
      側臉頰及右腳踝挫傷之傷害乙節，此有渠等提出之診斷證
      明書可資佐證，衡諸常情，倘被告劉源發僅是與告訴人陳
      世興、楊淑芬間相互拉扯，而未有出手毆打該二人之行為
      ，告訴人陳世興受傷之部位豈有可能遍及臉部、雙手腕及
      右上背等不同身體部位，告訴人楊淑芬亦無可能導致左手
      肘、左側臉頰及右腳踝均受有傷害，由此顯見告訴人陳世
      興、楊淑芬於偵查中（見10年度偵字第1911號卷第11頁）
      及本院審理中指訴被告劉源發係故意出拳毆打渠等夫妻等
      語，應非子虛，均值採信。
    3.綜上證據調查結果，堪認被告劉源發就此部分所辯，要屬
      事後卸責之詞，不足採信。是被告劉源發就此部分所犯公
      然侮辱犯行、傷害犯行，均事證明確，均堪認定。
（二）就上揭事實欄二所載犯罪事實之認定：
    1.此部分犯罪事實，業經被告即告訴人陳世興、楊淑芬、劉
      源發、江麗娟分於警詢、偵查中及本院審理中指訴在卷，
      並經渠等分別提出診斷證明書（見臺中市警察局第五分局
      刑事案件偵查卷宗中分五偵字第0990046285號卷宗第16、
      18、19、20頁，及100 年度偵字第466 號卷第31頁）、被
      告即告訴人陳淑芬之傷勢照片（見100 年度偵字第46 6號
      卷第17、38頁照片及第39頁上幅照片）、被告即告訴人陳
      世興之傷勢照片（見100 年度偵字第466 號卷第18、34、
      36 、37 頁、99年10月28日診斷證明書（見100 年度偵字
      第46 6號卷第32頁）等證據附卷可稽，顯見被告即告訴人
      陳世興、楊淑芬、劉源發、江麗娟當時確有在相互拉扯間
      （陳世興與劉源發相互拉扯，楊淑芬與江麗娟相互拉扯）
      ，各自受有傷害之事實甚明。
    2.查被告即告訴人劉源發、江麗娟於本院審理中均不否認有
      於上開時地各自出手毆打陳世興、楊淑芬之行為，佐以陳
      世興因此受有腦震盪、雙側上肢多處擦傷、雙側下肢多處
      擦傷、下頷骨骨折並牙齒斷裂牙齦出血之傷害，及楊淑芬
      因此受有左手肘擦挫傷、左側臉頰及右腳踝挫傷、臉部擦
      挫傷、左膝挫傷之傷害等情，亦據渠等分別指訴在卷，並
      有渠等提出之上開診斷證明書、傷勢照片等證據在卷可佐
      ，顯見陳世興、楊淑芬就此部分之指訴，核與事實相符，
      均堪採信。是以，被告即告訴人劉源發、江麗娟於該次所
      為出手毆打陳世興、楊淑芬之行為，各有傷害陳世興、楊
      淑芬之事實，至堪認定。
    3.至被告即告訴人陳世興、楊淑芬雖各否認有出手毆打劉源
      發、江麗娟之行為。惟查，本案99年11月28日晚上10時許
      之該件糾紛，係因江麗娟在被告即告訴人楊淑芬下樓走至
      一樓時，以其背部用力撞擊楊淑芬之右臂，始肇生雙方間
      之拉扯衝突，嗣被告即告訴人陳世興、劉源發分別下樓查
      看妻子之情形時，因見雙方妻子相互拉扯，致渠等二人間
      亦另生傷害犯意而互毆，業如前述。倘被告即告訴人楊淑
      芬所言「係遭江麗娟抓住衣領及用腳踹踢左膝，並未出手
      毆打江麗娟」乙節為真，則江麗娟自無可能在該次拉扯中
      受傷，惟查，江麗娟於該次拉扯衝突中係受有臉部、軀幹
      、左上肢等部位之多處擦傷，而被告即告訴人楊淑芬同時
      間所受傷害則為左手肘擦挫傷、左側臉頰及右腳踝挫傷、
      臉部擦挫傷、左膝挫傷等傷害，此有渠等提出之上開診斷
      證明書可佐，明顯可見渠等二人受傷之處，包括臉、身體
      、左上肢等身體部位；況江麗娟於當日晚上10時許拉扯衝
      突結束後，隨即於同日晚上11時37分許至中國醫藥大學附
      設醫院急診救治，而經醫生診斷受有上開傷害，該就醫診
      斷之時間，與上開衝突發生之時間相比，甚為緊密，衡諸
      常情，若非江麗娟在上開拉扯衝突中，確實遭楊淑芬毆打
      成傷，實無可能在如此短時間即受有上述遍及臉部、軀幹
      及左上肢等身體部位之擦傷，參以證人即同案被告劉源發
      亦於偵查中供稱：是看見楊淑芬壓制其太太在地上，用雙
      手抓其太太的脖子，往地上敲擊，整個人壓在上面，其情
      急之下將楊淑芬拉開，其在拉的時候，陳世興也下來阻擋
      其拉開其太太跟楊淑芬等語在卷，足徵江麗娟就此部分之
      指訴，並非子虛，尚值採信。至被告即告訴人楊淑芬就此
      部分所辯，要與事實不符，不足採信。
    4.次查，劉源發於99年11月20日晚上10時許，確有在上開住
      處一樓大門處，因其妻江麗娟與被告即告訴人楊淑芬間之
      拉扯衝突事件，衍生其與被告即告訴人陳世興間亦相互拉
      扯之情事，業據被告即告訴人劉源發、陳世興於本院審理
      中分別陳述在卷，而劉源發於該次拉扯衝突中，受有左耳
      撕裂傷及前胸擦傷之傷害，且係在當日衝突完畢後之同日
      晚上11時39分許，即至中國醫藥大學附設醫院急診救治，
      而經醫生診斷受有上開傷害，審酌該就醫診斷之時間，較
      之上開衝突發生之時間而言，甚為緊密，衡諸常情，倘劉
      源發非在上開拉扯衝突中，先遭被告即告訴人陳世興拉扯
      耳朵及毆打到前胸部位，實無可能在如此短時間即受有上
      述傷害，由此亦徵劉源發就此部分之指訴，亦非子虛，亦
      值採信。至被告即告訴人陳世興就此部分所辯，亦與事實
      不符，不足採信。
    5.末查，被告即告訴人劉源發雖辯稱是自衛云云，惟查，其
      既供稱係遭陳世興拉耳朵，其生氣才出拳等語在卷，而陳
      世興遭毆打之部分包括頭部、四肢、下巴等部位，因而受
      有上揭腦震盪、雙側上肢多處擦傷、雙側下肢多處擦傷、
      下頷骨骨折並牙齒斷裂牙齦出血之傷害，較之被告即告訴
      人劉源發該次所受之「左耳撕裂傷、前胸擦傷」之傷勢而
      言，嚴重甚多，顯見被告即告訴人劉源發出手毆打陳世興
      之際，力道非輕，且亦多針對一般人容易受傷之頭部、四
      肢、下巴等部位毆打，揆諸上開判例、判決意旨可知，被
      告即告訴人劉源發之行為，在客觀上已難認係單純對於現
      在不法之侵害為必要排除之反擊行為，堪認其在毆打陳世
      興之際，本即有傷害陳世興之犯意存在，自無主張防衛權
      之餘地，自屬當然，是被告即告訴人劉源發就此部分辯稱
      ：係出於自衛才傷害陳世興云云，要屬事後卸責之詞，不
      足採信。
（三）綜上所述，被告即告訴人劉源發確有於上開事實欄一所載
      時地出手毆打陳世興夫妻二人，並致渠等受傷之傷害行為
      ，及有公然侮辱陳世興夫妻二人之行為存在，堪予認定。
      另被告即告訴人劉源發、江麗娟、陳世興、楊淑芬四人，
      確有各自於上開事實欄二所載時地，出手傷害他人之行為
      ，亦堪認定。是以，渠等上開所辯，各有與事實不符之處
      ，就該不符事實之部分，均不足採信。從而，本案事證明
      確，上開被告即告訴人四人各自所涉犯行，均堪認定，各
      應依法論科。
三、核被告劉源發就上揭事實欄一所為，係犯刑法第277 條第1
    項之傷害罪及同法第309 條第1 項之公然侮辱人罪。被告即
    告訴人劉源發、江麗娟、陳世興、楊淑芬就上揭事實欄二所
    為，各係犯刑法第277 條第1 項之傷害罪。又被告即告訴人
    劉源發於上揭事實欄一所載時地，以一傷害行為同時侵害告
    訴人陳世興、楊淑芬之身體法益，及以一公然侮辱行為同時
    侵害告訴人陳世興、楊淑芬之名譽法益，各為一行為觸犯數
    罪名之想像競合犯，各應依刑法第55條規定從一重論以同法
    第277 條第1 項之傷害罪、第309 條第1 項之公然侮辱罪。
    另被告即告訴人劉源發所犯二次傷害罪、一次公然侮辱罪，
    犯罪各別，行為互殊，顯係基於個別犯意為之，應予分論併
    罰。爰審酌被告即告訴人劉源發、江麗娟、陳世興、楊淑芬
    四人各自涉犯本案犯罪之動機及目的，皆是肇因於渠等鄰居
    之間相處不睦、素有誤會嫌隙所致，而渠等各自犯傷害罪之
    手段皆係在突發之拉扯衝突中，徒手毆打與之相拉扯之對方
    ，所為各侵害對方之身體法益，另被告即告訴人劉源發犯公
    然侮辱罪之手段係以口出侮辱女性性器官之粗鄙言詞，對陳
    世興、楊淑芬夫妻斥罵，其所為業已侵害到陳世興、楊淑芬
    夫妻之名譽法益，所為皆不足取。渠等鄰居間之誤會嫌隙，
    不問是被告即告訴人楊淑芬具狀所陳：劉源發、江麗娟二人
    素行不良，酒後惹事生非對鄰人暴力相向，長年在家中裝設
    針孔及錄音設備等情，或是被告即告訴人劉源發當庭所陳：
    其覺得楊淑芬常常在其住處門外講話騷擾，99年10月28日楊
    淑芬講話的內容直接提到提住處門牌號碼「3CD 」，其覺得
    楊淑芬講那些都是針對其而說等情，概非一朝一夕形成，倘
    非渠等彼此間已生多次言語爭執及鄰居相處上之難題，實無
    可能僅因細故即屢生暴力衝突之場面，然渠等間素來之爭端
    ，除可透過彼此私下溝通、協調或藉由地方仕紳或鄰里能人
    出面調解、排解，俾求化干戈為玉帛，亦可定爭止訟之外，
    倘認有權利遭侵擾之情事，亦可透過鄉鎮市調解或其他民事
    訴訟途徑，尋求理性之抗衡方式，以保障自身權益或釐清孰
    是孰非，咸無必要以言語怒罵或暴力毆打之方式，冀圖彰顯
    自身權利或宣洩內心不滿，準此，被告即告訴人劉源發、江
    麗娟、陳世興、楊淑芬於本案上述發生時地所生衝突糾葛，
    實非有效解決彼此關係之方式，亦均致渠等抵觸法網，而招
    致刑罰之處罰，其中又以被告即告訴人劉源發之犯罪手段較
    嚴重、惡性較輕，惟斟酌被告即告訴人四人皆非素行不義之
    人，僅因上開鄰里相處關係，而各蹈法網，被告即告訴人四
    人皆有國中、高職以上之教育程度，智識程度尚可，品行及
    素行亦無特殊不良之情形，渠等間為鄰居關係，及斟酌渠等
    四人犯罪後之態度，均難認有悔過之心等一切情狀，爰就被
    告即告訴人劉源發之部分量處如主文第一項所示之刑及易科
    罰金之折算標準，並定其應執行之刑及易科罰金之折算標準
    ，及就被告即告訴人江麗娟、陳世興、楊淑芬三人之部分，
    各量處如主文第二項所示之刑，並均諭知易科罰金之折算標
    準，以資懲儆。又依刑事訴訟法第479 條第2 項規定，可知
    該易服社會勞動乃係屬執行檢察官之權限，是本件自無須再
    於主文中另諭知易服社會勞動之折算標準，附此敘明。
四、末查，被告即告訴人劉源發、江麗娟、陳世興、楊淑芬四人
    前雖無相類之暴力犯罪或傷害他人身體之犯罪紀錄，此有渠
    等之臺灣高等法院被告前案紀錄表各1 份在卷可稽，素行尚
    可，惟渠等僅因上述鄰里相處之情，即各自犯下本案犯罪，
    實有不該，本院認為以上開量刑結果，足可對渠等施以懲儆
    、教化之效。加以，渠等雙方間之歧見糾葛甚深，縱經本院
    調解委員居間協調，亦無從收雙方和解相互宥恕之效，雙方
    顯無洽談和解之可能，難認被告即告訴人四人就所為犯罪有
    何積極填補損害之意，故本院認為就渠等四人所為上開量刑
    ，實無任何以暫不執行為適當之情形存在，爰均不併予為緩
    刑之諭知，附此敘明。
據上論斷，應依刑事訴訟法第284 條之1 、第299 條第1 項前段
，刑法第277 條第1 項、第309 條第1 項、第55條、第41條第1
項前段、第51條第6 款，刑法施行法第1 條之1 第1 項前段、第
2 項 ，判決如主文。
本案經檢察官劉文賓到庭執行職務。
中    華    民    國   100    年    8     月    2     日
                  刑事第十八庭    法  官  胡芷瑜
以上正本證明與原本無異。
如不服本判決，應於收受送達後10日內向本院提出上訴書狀，並
應敘述具體理由；其未敘述上訴理由者，應於上訴期間屆滿後20
日內向本院補提理由書（均須按他造當事人之人數附繕本）「切
勿逕送上級法院」。
                                  書記官  曾惠雅
中    華    民    國   100    年    8     月    2     日
附錄本案論罪科刑法條
刑法第277條第1項（傷害罪）
傷害人之身體或健康者，處 3 年以下有期徒刑、拘役或 1 千元
以下罰金。
刑法第309條（公然侮辱罪）
公然侮辱人者，處拘役或 3 百元以下罰金。
以強暴犯前項之罪者，處 1 年以下有期徒刑、拘役或 5 百元以
下罰金。